臺灣高等法院高雄分院刑事判決　　　　94年度上訴字第1727號
上　訴　人
即　被　告　甲○○
上列上訴人因違反毒品危害防制條例案件，不服臺灣高雄地方法
院94年度訴字第2183號中華民國94年10月12日第一審判決（起訴
案號：臺灣高雄地方法院檢察署94年度毒偵字第4816號），提起
上訴，本院判決如下：
    主  文
原判決撤銷。
甲○○連續施用第一級毒品，累犯，處有期徒刑陸月，如易科罰
金，以參佰元折算壹日。
扣案之第一級毒品海洛因壹包（淨重零點壹捌公克，空包裝重零
點貳壹公克）沒收銷燬之。
    事  實
一、甲○○於民國（下同）88年間，因施用毒品案件，經臺灣高
    雄地方法院以88年度毒聲字第8098號裁定送觀察、勒戒後，
    認無繼續施用毒品傾向，於88年12月10日觀察勒戒執行完畢
    釋放，並由臺灣高雄地方法院檢察署檢察官，以88年度毒偵
    字第547 號為不起處分。復於91年間，再因施用毒品案件，
    經該院以91年度毒聲字第6828號裁定送觀察、勒戒後，認有
    繼續施用毒品之傾向，以91年度毒聲字第7442號裁定令入戒
    治處所施以強制戒治，又以92年度毒聲字第2487號裁定停止
    戒治，所餘戒治期間付保護管束，並92年11月14日保護管束
    期滿未經撤銷，強制戒治執行完畢。而該施用毒品案件，則
    經該院以92年度訴字第360 號判處有期徒刑8 月確定，並於
    93年8 月3 日執行完畢。
二、詎甲○○仍不知悔改，竟於強制戒治執行完畢釋放後5 年內
    ，復基於施用第一級毒品之概括犯意，連續自94年5 月間某
    日起，至同月26日某時止，在其位於高雄市三民區○○○街
    80 巷20 號住處，以將第一級毒品海洛因摻入香菸後，吸食
    含有海洛因成分煙氣，或以注射針筒注射之方式，施用第一
    級毒品海洛因多次。嗣於94年5 月27日15時20分許，在高雄
    市前鎮區○○○路與鎮興路口，與其前妻鄭月雲站立於該處
    平交道上，為巡邏警員發覺盤查時，主動交付其所有預備供
    施用之第一級毒品海洛因1 包（淨重0.18公克，空包裝重0.
    21公克）予警員黃泰櫻而自首犯罪，進而接受裁判。
三、案經高雄市政府警察局移送臺灣高雄地方法院檢察署檢察官
    偵查起訴。
    理  由
一、上揭事實，業據上訴人即被告甲○○（下稱被告）於原審及
    本院審理時坦承不諱，而被告為警查獲時所採之尿液檢體，
    經送高雄市立凱旋醫院以酵素免疫法（EIA）及 氣相層析質
    譜法（GC /MS）方法檢驗結果，呈嗎啡陽性反應，此有該醫
    院94年6 月6 日濫用藥物尿液檢驗報告暨暨高雄市政府警察
    局保安警察大隊刑案移送專責組偵辦毒品危害防制條例嫌疑
    人尿液採證代碼對照表（代號：L 專-94385號）各1 份附卷
    可稽；而扣得之白色粉末1 包，經送法務部調查局鑑驗結果
    ，確係第一級毒品海洛因無訛（淨重0.18公克，空包裝重0.
    21公克），有該局94年7 月6 日調科壹字第220020611 號鑑
    定通知書1 紙在卷可參，被告連續施用施用第一級毒品海洛
    因之犯行，應堪認定。
二、被告前於88年間，因施用毒品案件，經原審法院以88年度毒
    聲字第8098號裁定送觀察、勒戒後，認無繼續施用毒品傾向
    ，於88年12月10日觀察勒戒執行完畢釋放，並由臺灣高雄地
    方法院檢察署檢察官以88年度毒偵字第547 號為不起處分。
    復於91年間，再因施用毒品案件，經原審法院以91年度毒聲
    字第6828號裁定送觀察、勒戒後，認有繼續施用毒品之傾向
    ，以91年度毒聲字第7442號裁定令入戒治處所施以強制戒治
    ，又以92年度毒聲字第2487號裁定停止戒治，所餘戒治期間
    付保護管束，並於92年11月14日保護管束期滿未經撤銷，強
    制戒治執行完畢等情，有臺灣高等法院被告前案紀錄表1 份
    在卷可稽。是被告自94年5 月間某日起，至同年5 月26日某
    時止，連續施用第一級毒品海洛因之行為，既然係在92年11
    月14日強制戒治完畢後，5 年內再犯毒品危害防制條例第10
    條第1 項之罪，應依毒品危害防制條例第23條第2 項之規定
    ，予以追訴處罰。
三、核被告所為，係犯毒品危害防制條例第10條第1 項之施用第
    一級毒品罪。被告持有第一級毒品後進而施用，其持有之低
    度行均應為施用之高度行為所吸收，故不另論其持有毒品罪
    。被告自94年5 月間某日起，至同年5 月26日某時止，先後
    多次施用第一級毒品之行為，時間緊接，犯罪構成要件相同
    ，顯係基於概括之犯意反覆為之，為連續犯，應依刑法第56
    條之規定以一罪論處，並應依法加重其刑；公訴意旨雖僅就
    被告於94年5 月27日17時43分許回溯24小時內某時施用第一
    級毒品部分，提起公訴，漏未就被告於同月26日前之連續施
    用第一級毒品部分，一併起訴，然未經起訴部分與起訴並經
    本案論罪科刑部分，具有連續犯之裁判上一罪關係，而為起
    訴效力所及，本院自得併予審理。被告於91年間因施用毒品
    案件，經原審法院以92年度訴字第360 號判處有期徒刑8 月
    確定，並於93年8 月3 日執行完畢之事實，有上開被告前案
    紀錄表1 紙在卷可稽，茲於有期徒刑執行完畢後5 年內再犯
    本件有期徒刑之罪，為累犯，應依刑法第47條之規定，加重
    其刑。被告同時有二種以上刑之加重事由，應依法遞加之。
    再被告於上開時地為警盤查時非常緊張，說有病會緊張，且
    有拿出證件供檢查，當時因被告年紀太大，並未懷疑被告有
    施用毒品，被告就主動交出扣案毒品海洛因等情，業據證人
    即查獲警員黃泰櫻於本院審理時到庭結證屬實（見本院卷第
    36、37頁）。雖被告於警詢時僅供稱：因心臟不舒服，才購
    買海洛因準備施用，而矢口否認已有施用第一級毒品海洛因
    云云，並未向員警申告有施用第一級毒品犯行。惟具有裁判
    上一罪關係之犯罪，苟全部犯罪未被發覺前，行為人僅就其
    中一部分犯罪自首，固仍生全部自首之效力；反之，倘其中
    一部分犯罪已先被有偵查權之機關或公務員發覺，行為人事
    後方就其餘未被發覺之部分，自動供認其犯行時，因與上開
    自首之要件不符，自不得適用自首之規定減輕其刑（最高法
    院83年台上字第3935號判決參照）。而具有實質上一罪關係
    之犯罪，法律上已依一罪論處，自不應強予分割，而應與具
    有裁判上一罪關係之犯罪等視，此亦為多數學者之見解。又
    按持有毒品與施用毒品間具有低度行為被高度行為所吸收之
    實質上一罪關係，被告固僅主動交出持有之毒品而對於持有
    毒品犯行為自首，惟其自首之效力仍及其高度行為之施用毒
    品，故本件被告對於尚未為警發覺前主動交出扣案毒品，並
    接受裁判，核與自首規定相符，自應依法減輕其刑。本件被
    告應受之刑同時有加重及減輕情形，應依法先加後減之。
四、原審予以論罪科刑，固非無見；惟被告確於偵查之公務機關
    發覺犯罪前自首犯罪，應依法減輕其刑，已如前述。原審未
    予究明，僅因被告否認施用第一級毒品，遽認被告不符合自
    首要件，自有未合。被告提起上訴，以其符合自首要件而指
    摘原判決未依該自首規定予以減刑，為有理由，本院自應將
    原判決撤銷改判。審酌被告曾有多次施用毒品之犯罪前科，
    有上開前案紀錄表可憑，仍不思戒除惡習，竟再施用毒品，
    其戒絕毒品之意志尚不堅定，惟其本次施用期間尚短、次數
    不多，確罹患心臟疾病及慢性阻塞性肺病，亦有祐生醫院及
    高雄市立聯合醫院函及病歷資料附於原審卷內可按，又已年
    近70高齡，年老體衰，且其施用毒品行為戕害自身，尚無害
    及他人，犯後又坦承犯行，態度良好等一切情狀，爰量處如
    主文第2 項所示之刑，並諭知易科罰金之折算標準。扣案之
    海洛因1 包（淨重0.18公克，空包裝重0.21公克）係第一級
    毒品，而空包裝袋已沾染毒品而難以析離，自應視同毒品，
    併依毒品危害防制條例第18條第1 項規定宣告沒收銷燬之，
    而送鑑耗損之海洛因粉末，既已滅失，自無庸再予宣告沒收
    銷燬之必要。
據上論斷，應依刑事訴訟法第369 條第1 項前段、第364 條、第
273 條之1 第1 項、第299 條第1項 前段，毒品危害防制條例第
10條第1 項、第18條第1 項前段，刑法第11條前段、第56條、第
47 條 、第62條前段、第41條第1 項前段、罰金罰鍰提高標準條
例第2 條，判決如主文。
本案經檢察官許月雲到庭執行職務。
中　　華　　民　　國　　94　　年　　12　　月　　30　　日
                  刑事第四庭    審判長法  官 蕭權閔
                                      法  官 陳吉雄
                                      法  官 林水城
以上正本證明與原本無異。
如不服本判決應於收受本判決後10日內向本院提出上訴書狀，其
未敘述上訴理由者，並得於提起上訴後10日內向本院補提理由書
狀（均須按他造當事人之人數附繕本）「切勿逕送上級法院」。
中　　華　　民　　國　　94　　年　　12　　月　　30  　日
　　　　　　　　　　　　　　　　　　　書記官 吳新貞
附錄本件判決論罪科刑法條：
毒品危害防制條例第10條
施用第一級毒品者，處 6 月以上 5 年以下有期徒刑。
施用第二級毒品者，處 3 年以下有期徒刑。
